【裁判字號】    95,訴,344
【裁判日期】    950929
【裁判案由】    違反臺灣地區與大陸地區人民關係條例等
【裁判全文】
臺灣花蓮地方法院刑事判決               95年度訴字第344號
公  訴  人  臺灣花蓮地方法院檢察署檢察官
被      告  丙○○
上列被告因違反臺灣地區與大陸地區人民關係條例等案件，經檢
察官提起公訴（95年度偵字第201 號），被告於準備程序中就被
訴事實為有罪之陳述，經本院合議庭裁定由受命法官獨任進行簡
式審判程序，判決如下：
    主  文
丙○○共同連續違反不得使大陸地區人民非法進入臺灣地區之規
定，累犯，處有期徒刑壹年參月。
    事實及理由
一、本案犯罪事實及證據除引用檢察官起訴書（如附件）所載外
    ，另補充更正如下：
（一）犯罪事實：（1）第5 行、第6行：「猶與年籍不詳之黃姓
      男子共同基於使公務員登載不實及意圖營利使大陸地區人
      民非法進入臺灣地區之概括犯意聯絡」更正為：「猶與年
      籍不詳之黃姓成年男子共同基於行使使公務員登載不實及
      使大陸地區人民非法進入臺灣地區之概括犯意聯絡」；（
      2）第7行後段：「連續居間介紹知情之」更正為「連續介
      紹分別與渠等有上開犯意聯絡之」（3）第14行、第15 行
      ：「邱聖智、己○○分別於93年8 月3日、94年2月，前往
      花蓮縣戶政事務所辦理戶籍登記，」更正補充為「丁○○
      、己○○分別於92年8月15日、94年2月25日前往花蓮縣戶
      政事務所辦理戶籍登記，」（註：本案邱聖智並未辦理結
      婚戶籍登記，起訴書應係誤繕，附此敘明）；第21行後段
      「大陸地區人民進入臺灣地區保證書」後增載「丁○○、
      己○○則另附上開登載不實之戶籍謄本」；第24行「使大
      陸地區女子項紅衛、傅立英、劉云、李金霞、付婷等人於
      93年及94年間得以探親方式掩飾，非法進入臺灣地區打工
      」更正補充為「使大陸地區女子項紅衛、傅立英、劉云、
      李金霞、付婷等5 人分別於92年9月23日、93年6月29日、
      93年7月18日、93年10月10日、94年2月17日得以探親方式
      掩飾，非法進入臺灣地區，而倪英事後則因故未申請入境
      而未得逞」。
二、證據補充：復有（1）被告於本院訊問時之自白；（2）證人
    李金霞、付婷之警詢筆錄；（3 ）內政部警政署入出境管理
    局95年8月24日境信伶字第09510746920號函檢附項紅衛、傅
    立英、劉云、倪英、李金霞及付婷等6 人申請進入臺灣地區
    旅行之相關申請書、保證書、戶籍謄本、結婚公證書等資料
    。（4 ）本院調閱丁○○、戊○○、乙○○、邱聖智、甲○○、己○○等人全戶戶籍資料6份。
三、按行為後法律有變更者，適用行為時之法律，但行為後之法
    律有利於行為人者，適用最有利於行為人之法律，刑法第 2
    條第1 項定有明文。查被告行為後，有關刑法第28條共同正
    犯、第55條牽連犯、第56條連續犯及第47條累犯等規定均有
    變更，並於94年2月2日公布，業於95年7月1日生效，茲就上
    開法條新舊法比較後，綜其全部罪刑之結果（均詳如附表）
    ，行為後（即新法）之規定均未有利於被告，故應適用行為
    時之法律（即舊法），先此敘明。（最高法院95年第8 次刑
    事庭會議決議可資參照）。核被告所為，係犯刑法第216 條
    、第214 條行使使公務員登載不實文書罪，及違反臺灣地區
    與大陸地區人民關係條例第15條第1 項之規定，應依同法第
    79條第1 項之規定處斷。另被告所為使公務員登載不實之低
    度行為，應由行使之高度行為所吸收，不另論罪。又被告與
    年籍姓名不詳「黃」姓成年男子及丁○○、戊○○、乙○○
    、邱聖智、甲○○、己○○等6 人間，分別就渠等上開所犯
    之行使使公務員登載不實文書罪及使大陸地區人民非法進入
    臺灣地區等罪，互有犯意聯絡及行為分擔，均為共同正犯。
    又被告上開行使使公務員登載不實2 次犯行間及上開使大陸
    地區人民非法進入臺灣地區6 次犯行（5次既遂，1次未遂）
    間，均時間緊接，犯罪構成要件相同，顯基於同一犯意為之
    ，均為連續犯，應依修正前刑法第56條之規定論以一罪，另
    被告上開所為行使使公務員登載不實之文書罪與使大陸地區
    人民非法進入臺灣地區罪2 罪間，有方法與目的之牽連關係
    ，應依修正前刑法第55條牽連犯之規定，從一重之使大陸地
    區人民非法進入臺灣地區罪處斷。至起訴書雖認被告另違反
    臺灣地區與大陸地區人民關係條例第15條第5 項之規定，應
    依同法第83條第2 項之規定處斷，然查，本案起訴書事實並
    未記載被告丙○○有於項紅衛、傅立英、劉云、李金霞等大
    陸地區女子非法入境臺灣後，居間介紹渠等於何處非法工作
    之事實，且卷證資料內復無相關證據足認被告有上開犯行，
    故難認被告有違反上開臺灣地區與大陸地區人民關係條例第
    15條第5項之情形，自不得依同法第83條第2項之規定處斷，
    起訴書此部分容有誤會，然業經蒞庭檢察官當庭更正減縮上
    開起訴法條，附此敘明。查被告有如起訴書犯罪事實欄所載
    之前科及執行完畢情形，此有台灣高等法院被告前案紀錄表
    乙份附卷可稽，猶未能知所悔悟，復於5 年內再犯本件有期
    徒刑以上之罪，應依修正前刑法第47條之規定，論以累犯並
    加重其刑。爰審酌被告犯罪動機、手段、參與程度及其犯後
    均坦承犯行，並表悔悟之意等一切情狀，量處如主文所示之
    刑，以示懲儆。
據上論斷，應依刑事訴訟法第299 條第1項前段、第273條之1第1
項、第310條之2、第454條第2項，臺灣地區與大陸地區人民關係
條例第79條第1項、第15條第1款，刑法第2條第1項前段、第11條
前段，刑法第216條、第214條、修正前刑法第28條、第55條、第
 56條、第47條，罰金罰鍰提高標準條例第1條前段，判決如主文
。
本案經檢察官孫源志到庭執行職務。
中    華    民    國    95    年    9     月    29    日
                        臺灣花蓮地方法院刑事第三庭
                                    法  官  張嘉芬
上列正本證明與原本無異。
如對本判決不服，應於送達後10日內，向本院提出上訴狀。（應
抄附繕本）
                                    書記官  陳雅君
中    華    民    國    95    年    9     月    29    日
附錄本判決論罪之法律條文：
臺灣地區與大陸地區人民關係條例第79條第1項：
違反第十五條第一款規定者，處五年以下有期徒刑、拘役或科或
併科新台幣五十萬元以下罰金。
臺灣地區與大陸地區人民關係條例第15條第1款：
左列行為不得為之：
一、使大陸地區人民非法進入臺灣地區。
中華民國刑法第216條：
行使第二百十條至第二百十五條之文書者，依偽造、變造文書或
登載不實事項或使登載不實事項之規定處斷。
中華民國刑法第214條：
明知為不實之事項，而使公務員登載於職務上所掌之公文書，足
以生損害於公眾或他人者，處三年以下有期徒刑、拘役或五百元
以下罰金。
附表：
┌───┬───────┬────────┬──────┐
│比較  │舊刑法於本案適│新刑法於本案適用│依從舊從輕原│
│法條  │用之法律效果  │之法律效果      │則比較結果  │
├───┼───────┼────────┼──────┤
│刑法第│二人以上共同「│二人以上共同「實│本條依新、舊│
│28條  │實施」犯罪之行│行」犯罪之行為者│法比較均構成│
│      │為者。        │。              │共同正犯，新│
│      │              │                │法並未較有利│
│      │              │                │被告。      │
├───┼───────┼────────┼──────┤
│刑法第│犯一罪而其方法│刪除（原則上數犯│本條從舊刑法│
│55條牽│或結果之行為犯│罪行為依數罪併罰│較有利於被告│
│連犯之│他罪者，從一重│處斷）          │            │
│規定  │處斷。        │                │            │
├───┼───────┼────────┼──────┤
│刑法第│連續數行為而犯│刪除（原則上數犯│本條從舊刑法│
│56條  │同一之罪名者，│罪行為依數罪併罰│較有利於被告│
│      │以一罪論（即依│處斷）          │            │
│      │裁判上一罪處斷│                │            │
│      │）。得加重其刑│                │            │
│      │至二分之一。  │                │            │
├───┼───────┼────────┼──────┤
│刑法第│受有期徒刑之執│新修正為第47條第│本條依新、舊│
│47條  │行完畢，或受無│1項：受有期徒刑 │法比較被告均│
│      │期徒刑或有期徒│之執行完畢，或受│構成累犯，新│
│      │刑一部之執行而│ 無期徒刑或有期 │法並未較有利│
│      │赦免後，五年以│徒刑一部之執行而│於被告。    │
│      │內再犯有期徒刑│赦免後，五年以內│            │
│      │以上之罪者，為│故意再犯有期徒刑│            │
│      │累犯，加重本刑│以上之罪者，為累│            │
│      │至二分之一。  │犯，加重本刑至二│            │
│      │              │分之一。（即故意│            │
│      │              │犯方論以累犯）  │            │
├───┴───────┴────────┴──────┤
│綜合比較結果：                                        │
│本案綜其全部罪刑之比較，無論共犯、牽連犯、連續犯、累犯│
│之規定，新刑法均未較有利於被告，故本案應一體適用行為時│
│即舊刑法。                                            │
└───────────────────────────┘


司法院資訊處製作；財團法人民間司法改革基金會備份。
